【裁判字號】    97,訴,276
【裁判日期】    970714
【裁判案由】    偽造文書
【裁判全文】
臺灣臺北地方法院刑事判決               97年度訴字第276號
公  訴  人  臺灣臺北地方法院檢察署檢察官
被      告  甲○○
                    （另案於臺灣台北監獄臺北分監執行中）
上列被告因偽造文書案件，經檢察官提起公訴（96年度偵字第
26140號），因被告於準備程序中就被訴事實為有罪之陳述，經
本院合議庭裁定由受命法官獨任進行簡式審判程序並判決如下：
    主  文
甲○○行使偽造私文書，足以生損害於公眾及他人，處有期徒刑
月，如易科罰金，以新臺幣壹仟元折算壹日。如附表所示偽造
之乙○○署押共枚均沒收之。
    事  實
一、甲○○於民國96年5月31日上午11時，駕駛向張淑慧所借得
    車牌號碼J9E-122號重型機車，行經臺北市中山區○○○路
    117號前，因未戴安全帽，為臺北市政府警察局中山分局中
    山一派出所員警王煌林攔停取締，其為脫免所涉違規責任，
    竟冒用乙○○之身分受稽查，並基於行使偽造私文書之犯意
    ，在警員製作之臺北市政府警察局北市警交字第AEV670715
    號舉發違反道路交通管理事件通知單（一式三聯，採複寫型
    式）之被通知人收執聯之收受通知聯者簽章欄內偽簽乙○○
    之署名於其上，共計3枚（含一式複寫於移送聯及存根聯）
    ，表示乙○○為違規人，已收受該通知單之意，並於偽造完
    成後，交予取締之警員而行使之，足以生損害於警察機關對
    於道路交通管理之正確性及乙○○本人。嗣乙○○接獲上開
    違規行為之裁決書，發覺其身分遭冒用，報警循線查悉上情
    。
二、案經臺北市政府警察局中山分局報請臺灣臺北地方法院檢察
    署檢察官偵查起訴。
    理  由
一、本件被告所犯非死刑、無期徒刑、最輕本刑為3年以上有期
    徒刑之罪，或高等法院管轄第一審之案件，被告於本院準備
    程序中，就被訴事實為有罪之陳述，經告以簡式審判程序之
    旨，並聽取檢察官、被告之意見後，本院裁定進行簡式審判
    程序，是本件之證據調查，依刑事訴訟法第273條之2規定，
    不受同法第159條第1項、第161條之2、第161條之3、第163
    條之1及第164條至第170條規定之限制，合先敘明。
二、上揭犯罪事實，業據被告甲○○於本院審理時坦承不諱，核
    與證人乙○○於偵訊中所述其未於前開時、地因未戴安全帽
    駕車為警查獲之情節相符，並有證人張淑慧、邱如薇證稱被
    告借用上開車輛騎乘等語可稽，此外另有臺北市政府警察局
    中山分局97年3月3日函、臺北市政府警察局北市警交字第AE
    V670715號舉發違反道路交通管理事件通知單移送聯、存根
    聯各1紙附卷可按。綜此，由上開證人證詞及相關書證等補
    強證據，足認被告之自白核與事實相符，堪以憑信。是本件
    事證明確，被告犯行堪以認定，應予依法論科。
三、按在舉發違反道路交通管理事件通知單「收受通知聯者簽章
    」欄內偽簽他人姓名，自不待依據習慣或特約，單從形式上
    觀察，即足以知悉係表示由該他人名義出具領收通知聯之證
    明，此與事先在印妥內容之收據上偽簽他人姓名之情形，無
    分軒輊，當然屬於刑法第210 條所稱之私文書（最高法院83
    年度台上字第6631號著有判例意旨可資參照）。本件被告於
    該通知單之收受通知聯者簽章欄內偽簽「乙○○」，虛以表
    示乙○○已收受該通知單，復交予執勤警員，顯然就該具有
    私文書性質之通知單內容有所主張而行使之，足以生損害於
    警察機關對道路交通管理處罰之正確性及乙○○。核被告此
    部分所為，係犯刑法第216條、第210條之行使偽造私文書罪
    。被告偽造署押之行為，為其偽造私文書之部分行為，又其
    偽造私文書之低度行為，應為行使偽造私文書之高度行為所
    吸收，均不另論罪。爰審酌被告因交通違規，為圖逃避行政
    處罰，竟心存僥倖，冒用他人之名義接受舉發違規，危及警
    察機關對於交通管理處罰之正確性，並造成乙○○本人權益
    受損，惟念及被告犯後已坦供犯行，尚稱有悔意之犯後態度
    等一切情狀，量處如主文所示之刑，並諭知易科罰金之折算
    標準。如附表所示偽造之乙○○署押共3枚，不問屬於犯人
    與否，應依刑法第219條之規定宣告沒收。
據上論斷，應依刑事訴訟法第273條之1第1項、第299條第1項前
段，刑法第216條、第210條、第41條第1項前段、第219條，判決
如主文。
本案經檢察官蕭方舟到庭執行職務。
中    華    民    國    97    年    7     月    14    日
                  刑事第十庭  法  官  呂煜仁
上正本證明與原本無異。
如不服本判決，應於判決送達後10日內向本院提出上訴狀（應抄
附繕本）。告訴人或被害人如對於本判決不服者，應具備理由請
求檢察官上訴，其上訴期間之計算係以檢察官收受判決正本之日
期為準。
                              書記官  陳泰寧
中    華    民    國    97    年    7     月    15    日
附表：
  ┌────────┬─────┬──────┐
  │ 文  件  名  稱 │ 欄    位 │ 偽造之署押 │
  ├────────┼─────┼──────┤
  │臺北市政府警察局│收受通知聯│偽造之乙○○│
  │AEV670715號舉發 │者簽章欄內│署押共三枚  │
  │違反道路交通管理│          │            │
  │事件通知單被通知│          │            │
  │人收執聯、移送聯│          │            │
  │及存根聯（一式三│          │            │
  │聯，採複寫型式）│          │            │
  │                │          │            │
  └────────┴─────┴──────┘
附錄本案論罪科刑法條全文：
刑法第210條
偽造、變造私文書，足以生損害於公眾或他人者，處五年以下有
期徒刑。
刑法第216條
行使第二百十條至第二百十五條之文書者，依偽造、變造文書或
登載不實事項或使登載不實事項之規定處斷。


司法院資訊處製作；財團法人民間司法改革基金會備份。
